【裁判字號】    97,台上,5493
【裁判日期】    971030
【裁判案由】    違反毒品危害防制條例
【裁判全文】
最高法院刑事判決            九十七年度台上字第五四九三號
上  訴  人  甲○○
            乙○○
上列上訴人等因違反毒品危害防制條例案件，不服台灣高等法院
中華民國九十七年八月二十二日第二審更審判決（九十七年度上
更(一)字第二二八號，起訴案號：台灣桃園地方法院檢察署九十五
年度偵字第一三九五號），提起上訴，本院判決如下：
    主  文
原判決撤銷，發回台灣高等法院。
    理  由
本件原判決撤銷第一審關於上訴人甲○○、乙○○共同運輸第一
級毒品部分之科刑判決，仍論處彼等共同運輸第一級毒品（甲○
○為累犯）罪刑，固非無見。
惟查(一)甲○○對原審提示卷附通訊監察譯文並告以要旨，訊其有
何意見時，答稱：請求調錄音帶（見原審上更(一)卷一三七頁背面
、一三八頁）。原審未予調取以勘驗監察之通訊內容與譯文是否
相符，遽採該通訊監察譯文作為判斷之依據，自屬可議。(二)依修
正前通訊保障及監察法相關規定，司法警察機關實施通訊監察時
，必須合於該法第五條第一項所規定之要件，且依法取得檢察官
或法官所核發之通訊監察書，始得為之；其有該法第六條所規定
之急迫危險，經檢察官以口頭通知先予執行通訊監察者，亦應於
二十四小時內補發通訊監察書，始符合法定程序。倘未依上開程
序之通訊監察所取得之證據，即屬違背法定程序取得之證據，其
有無證據能力之認定，依刑事訴訟法第一百五十八條之四規定，
應審酌人權保障及公共利益之均衡維護，以為判斷。卷附通訊監
察譯文記載監察之電話為0000000000，監察對象為阿
明（見九十四年度他字第一００五號偵查卷三十一至四十四頁）
，甲○○在原審主張該項通訊監察，未依法取得通訊監察書，其
所得資料，不得作為證據（見原審上更(一)卷一五０頁），是否有
理由，原判決未見說明，尚有未當。(三)海岸巡防法第十條第一、
二、三項規定：「巡防機關主管業務之簡任職、上校、警監、關
務監以上人員，執行第四條所定犯罪調查職務時，視同刑事訴訟
法第二百二十九條之司法警察官。」「前項以外巡防機關主管業
務之薦任職、上尉、警正、高級關務員以上人員，執行第四條所
定犯罪調查職務時，視同刑事訴訟法第二百三十條之司法警察官
。」「巡防機關前二項以外之人員，執行第四條所定犯罪調查職
務時，視同刑事訴訟法第二百三十一條之司法警察。」而同法第
四條第一項規定：「巡防機關掌理下列事項：一海岸管制區之管
制及安全維護事項。二入出港船舶或其他水上運輸工具之安全檢
查事項。三海域、海岸、河口與非通商口岸之查緝走私、防止非
法入出國、執行通商口岸人員之安全檢查及其他犯罪調查事項。
四海域及海岸巡防涉外事務之協調、調查及處理事項。五走私情
報之蒐集，滲透及安全情報之調查處理事項。六海洋事務研究發
展事項。七執行事項：(一)海上交通秩序之管制及維護事項。(二)海
上救難、海洋災害救護及海上糾紛之處理事項。(三)漁業巡護及漁
業資源之維護事項。(四)海洋環境保護及保育事項。八其他有關海
岸巡防之事項」。原判決既認定上訴人等係受林玉明指示，前往
台中，向綽號「老大」之成年男子拿取第一級毒品海洛因，運輸
回台北，在中山高速公路楊梅收費站，經檢察官指揮海岸巡防署
海岸巡防總局北部地區巡防局桃園機動查緝隊查獲，並扣得海洛
因五包。該項查緝運輸毒品行為，能否謂係該機動查緝隊掌理之
事項，攸關該查緝人員是否屬實施刑事訴訟程序之公務員，其搜
索扣押之海洛因，得否作為證據之判斷，原審未予調查釐清，率
行判決，亦非適法。以上或為上訴意旨所指摘，或為本院得依職
權調查之事項，應認原判決仍有撤銷發回之原因。
據上論結，應依刑事訴訟法第三百九十七條、第四百零一條，判
決如主文。
中    華    民    國  九十七  年    十    月   三十   日
                      最高法院刑事第十二庭
                          審判長法官  石  木  欽
                                法官  陳  世  淙
                                法官  洪  佳  濱
                                法官  呂  丹  玉
                                法官  段  景  榕
      本件正本證明與原本無異
                                      書  記  官
中    華    民    國  九十七  年   十一   月    五    日
                                                      K


司法院資訊處製作；財團法人民間司法改革基金會備份。
